【裁判字號】    99,上訴,249
【裁判日期】    990319
【裁判案由】    違反槍砲彈藥刀械管制條例
【裁判全文】
臺灣高等法院高雄分院刑事判決         99年度上訴字第249號
上  訴  人
即  被  告  甲○○
指定辯護人  本院公設辯護人  于欣潔
上列上訴人因違反槍砲彈藥刀械管制條例案件，不服臺灣高雄地
方法院98年度訴字第1387號中華民國98年12月17日第一審判決（
起訴案號：臺灣高雄地方法院檢察署98年度偵字第24745 號），
提起上訴，本院判決如下：
    主  文
上訴駁回。
    事  實
一、甲○○明知未經中央主管機關許可，不得寄藏、持有具殺傷
    力之制式手槍、子彈，竟未經許可，基於寄藏、持有具殺傷
    力槍枝及子彈之犯意，於民國（下同）93年底某日，受友人
    蔡三郎（已於97年9 月4 日死亡）之委託，將具殺傷力之NO
    RINCO 廠NP22型中國製之9mm 制式半自動手槍1 支（含彈匣
    1 個，槍枝管制編號：0000000000號）、SIGSAUER廠P228型
    德國製之9mm 制式半自動手槍1 支（含彈匣1 個，槍枝管制
    編號：0000000000號）及9mm 制式子彈11顆寄藏於高雄縣大
    寮鄉○○路3 之1 號甲○○住處而持有之。嗣於98年8 月20
    日某時，甲○○因受朋友委託，前往高雄縣大寮鄉○○路30
    號附近住家幫忙處理債務糾紛時，將上開手槍2 支及子彈11
    顆放置於其所駕駛，車牌號碼為2638-XK 號賓士自小客車後
    車廂內。迨於同日22時35分許，經警接獲民眾報案，在高雄
    縣大寮鄉○○路30號路旁盤查甲○○，並自其駕駛之上開自
    小客車後車廂，當場查扣前開手槍2 支、制式子彈11顆（經
    送鑑定採樣6 顆試射擊發，6 顆均具傷殺力；該鑑定試射之
    6 顆子彈已耗損，所留彈頭、彈殼已不具完整結構，而非違
    禁物）等物，而查悉上情。
二、案經高雄縣政府警察局林園分局報告臺灣高雄地方法院檢察
    署檢察官偵查起訴。
    理  由
一、證據能力部分:
    按被告以外之人於審判外之言詞或書面陳述，除法律有規定
    者外，不得作為證據；被告以外之人於審判外之陳述，雖不
    符刑事訴訟法第159 條之1 至同條之4 之規定，而經當事人
    於審判程序同意作為證據，法院審酌該言詞陳述或書面陳述
    作成時之情況，認為適當者，亦得為證據。當事人、代理人
    或辯護人於法院調查證據時，知有刑事訴訟法第159 條第1
    項不得為證據之情形，而未於言詞辯論終結前聲明異議者，
    視為有前項之同意，刑事訴訟法第159 條第1 項、第159 條
    之5 分別定有明文。查本判決所引用之證據，其原屬於傳聞
    性質部分，檢察官及被告甲○○、辯護人於本院言詞辯論終
    結前，均未聲明異議，本院審酌該等言詞及書面陳述作成時
    之情況，並無出不正取供，或違法或不當情事，且客觀上亦
    無不可信之情況，堪認為適當，揆諸上開規定，均有證據能
    力，合先敘明。
二、上揭犯罪事實，業據上訴人即被告甲○○坦承不諱，核與證
    人即自小客車車主鄭偉志於警詢時證述：車牌號碼2638-XK
    號賓士自小客車平日係由被告使用等情（見高雄縣政府警察
    局林園分局警卷第25頁）相符，復有蔡三郎全戶戶籍資料查
    詢結果、車牌號碼2638-XK 車籍查詢資料詳細畫面、現場照
    片6 張在卷可稽（見高雄縣政府警察局林園分局警卷第9 頁
    至第10頁、第16頁至第17頁、第22頁）及扣案之手槍2 支（
    含彈匣2 個）、子彈11顆為憑。又上開扣案之手槍2 支、子
    彈11顆，經送請內政部警政署刑事警察局鑑定後，認(1)送鑑
    手槍1 支（槍枝管制編號0000000000），係口徑9mm 制式半
    自動手槍，為中共NORINCO 廠NP22型，槍管內具6 條右旋來
    復線，擊發功能正常，可供擊發同口徑制式子彈使用，認具
    殺傷力。(2)送鑑手槍1 支（槍枝管制編號：0000000000號）
    ，係口徑9 mm制式半自動手槍，為德國SIGSAUER廠P228型，
    槍管內具6 條右旋來復線，擊發功能正常，可供擊發同口徑
    制式子彈使用，認具殺傷力。(3)送鑑子彈6 顆，均係口徑9m
    m 制式子彈，採樣3 顆試射，可擊發，認均具殺傷力。(4)送
    鑑子彈5 顆，均係口徑9mm 制式子彈，採樣3 顆試射，可擊
    發，認均具殺傷力等語，有該局98年9 月22日刑鑑字第0980
    119566號鑑驗書1 份在卷可稽（見98年度偵字第24745 號偵
    卷第12頁至第13頁反面），足認被告之自白核與事實相符，
    本案事證明確，被告犯行洵堪認定，應依法論科。
三、論罪部分：
(一)、核被告甲○○所為，係犯槍砲彈藥刀械管制條例第7 條第4
    項之未經許可寄藏手槍罪及同條例第12條第4 項之未經許可
    寄藏子彈罪。其持有手槍、子彈之行為，係寄藏手槍、子彈
    之當然結果，僅論以寄藏手槍、子彈罪。公訴人認被告係犯
    該條例之未經許可持有手槍、子彈罪，容有未恰，惟寄藏手
    槍、子彈罪與持有手槍、子彈罪分別係同一條項之罪名，本
    院自無庸變更起訴法條。又被告同時寄藏上開手槍2 支及子
    彈11顆，係以一行為同時觸犯未經許可寄藏手槍、子彈罪，
    為想像競合犯，應依刑法第55條前段之規定，從較重之未經
    許可寄藏手槍罪處斷。
(二)、被告以承辦員警所以發現其持有槍、彈，並非員警於搜索中
    自行發覺，而係高雄縣警察局林園分局大寮分駐所員警前往
    高雄縣大寮鄉○○村○○路30號即查獲地點盤查，經在場之
    被告同意搜索被告所使用上開車號2638-XK 自小客車，於員
    警搜索後車廂之備胎放置處時，被告坦白告知員警該處放置
    之手提袋內藏有上開槍、彈，而為員警當場查獲，故被告係
    自首犯罪云云。經查，證人即承辦員警黃啟倫於本院審理時
    證稱：「（查獲經過如何？）我們接獲線報，有民眾報案說
    那邊有人持槍意圖滋事，我們擔任巡邏勤務，然後就過去處
    理。」、「（怎麼會攔到甲○○這部車的？）因為當時我們
    到達現場的時候，就有看到1 部黑色的賓士車隨意停放在30
    號的旁邊，……它是隨意停放，不是正常停車，我們就詢問
    這個駕駛人是誰，當時就知道甲○○是駕駛人，本來是先請
    他打開車門，讓我們檢視車子內部，後來沒有發現任何的違
    禁品，再來我們要徵求他的同意之後實施搜索，然後就在後
    車廂裡面查獲本案的手槍2 支。」、「（甲○○他本身有沒
    有講說那是他的車子？）因為那部車的鑰匙在甲○○的身上
    ，我們當時在現場有當場盤查甲○○，請他把口袋裡面的東
    西拿出來給我們看，結果發現有那部車的鑰匙。」、「……
    我們打開賓士車，駕駛座並沒有發現什麼；本來是請他自己
    打開車子裡面讓我們目視，沒有發現什麼，結果再徵得他的
    同意搜索後，再在後車廂內發現手槍。」、「（經過甲○○
    的同意搜索後，打開後車箱以前，甲○○並沒有表示他有帶
    槍？）是，他沒有表示他有帶槍」、「……（被告當時所站
    的位置）與我距離不到1 公尺」、「（為何那次會特別掀開
    隔板看？）因為有據報說那邊有打架，而且有人帶槍，所以
    我們才會特別的檢查。」等語（見本院卷第27頁、第28頁、
    原審卷第48頁反面11行至第13行）；於原審證稱：「（你們
    當時在本案現場認為這賓士車有必要檢查，是否已懷疑該車
    有槍枝？）是的，我們懷疑該車裡面有槍枝」、「（被告掏
    出該車鑰匙，你們是否確定為該車駕駛人？）是的」、「當
    時你們是否已經懷疑被告可能持有手槍？）不排除」（見原
    審卷第49頁）。準此，承辦員警係接獲有人持有槍枝之線報
    ，始前往現場處理，迨至現場，發現賓士車不是很正常停車
    ，經盤查被告後發現有該部賓士車之鑰匙，就先請被告打開
    車門，檢視車子內部，沒有發現任何的違禁品，再徵求被告
    的同意後實施搜索，然後就在後車廂裡面查獲本案的槍彈等
    情，足證承辦員警係有確切之根據而合理之懷疑被告持有槍
    、彈，始檢視被告在上開查獲現場之賓士車，並經被告同意
    進而執行搜索查獲扣案之槍、彈，是被告並非自首犯罪。又
    被告及辯護人聲請傳喚另一員警黃德源作證，因事證已臻明
    確，核無必要，併此敘明。
四、原審以被告罪證明確，適用槍砲彈藥刀械管制條例第7 條第
    4 項、第12條第4 項，刑法第11條前段、第55條前段、第42
    條第3 項、第38條第1 項第1 款規定，審酌被告自93年底起
    ，長期非法寄藏手槍、子彈，且寄藏之手槍2 支及子彈11顆
    均為制式，性能完整，顯具相當巨大殺傷力，又其僅為處理
    他人糾紛，竟持上開手槍及子彈至紛爭現場，對社會治安實
    有重大危害，惟念及被告未曾有前案記錄，犯後復能坦承犯
    行，已有悔意，且未因持槍行為造成他人傷害之結果等一切
    情狀，量處有期徒刑6 年，併科罰金新臺幣15萬元，罰金部
    分如易服勞役，以新臺幣1 千元折算1 日；並以扣案如附表
    編號1 、2 所示之制式手槍2 支、附表編號3 之制式子彈5
    顆，均屬違禁物，應依刑法第38條第1 項第1 款之規定宣告
    沒收。至扣案之採樣試射子彈6 顆，經試射結果，固均認具
    殺傷力，惟業因鑑定試射而耗損，其所留彈頭、彈殼，已不
    具子彈完整結構，並非違禁物，故不予宣告沒收。原審認事
    用法核無違誤，量刑亦稱妥適，被告上訴意旨認其係自首犯
    罪而請求減輕其刑云云，為無理由，應予駁回。
據上論斷，應依刑事訴訟法第368 條，判決如主文。
本案經檢察官陳宗吟到庭執行職務。
中    華    民    國    99    年    3     月    19    日
                刑事第六庭  審判長法  官  王憲義
                                  法  官  簡志瑩
                                  法  官  邱永貴
以上正本證明與原本無異。
如不服本判決應於收受本判決後10日內向本院提出上訴書狀，其
未敘述上訴理由者，並得於提起上訴後10日內向本院補提理由書
狀（均須按他造當事人之人數附繕本）「切勿逕送上級法院」。
中    華    民    國    99    年    3     月    19    日
                                  書記官  鄭翠芬
附錄犯罪科刑法條：
槍砲彈藥刀械管制條例第7 條
未經許可，製造、販賣或運輸火砲、肩射武器、機關槍、衝鋒槍
、卡柄槍、自動步槍、普通步槍、馬槍、手槍或各類砲彈、炸彈
、爆裂物者，處死刑、無期徒刑或7 年以上有期徒刑；處徒刑者
，併科新臺幣3 千萬元以下罰金。
未經許可，轉讓、出租或出借前項所列槍砲、彈藥者，處無期徒
刑或5 年以上有期徒刑，併科新臺幣1 千萬元以下罰金。
意圖供自己或他人犯罪之用，而犯前2 項之罪者，處死刑或無期
徒刑；處徒刑者，併科新臺幣5 千萬元以下罰金。
未經許可，持有、寄藏或意圖販賣而陳列第1 項所列槍砲、彈藥
者，處5 年以上有期徒刑，併科新臺幣1 千萬元以下罰金。意圖
供自己或他人犯罪之用，以強盜、搶奪、竊盜或其他非法方法，
持有依法執行公務之人所持有之第1 項所列槍砲、彈藥者，得加
重其刑至二分之一。
第1 項至第3 項之未遂犯罰之。
槍砲彈藥刀械管制條例第12條
未經許可，製造、販賣或運輸子彈者，處1 年以上7 年以下有期
徒刑，併科新台幣500 萬元以下罰金。
未經許可，轉讓、出租或出借子彈者，處6 月以上5 年以下有期
徒刑，併科新台幣300 萬元以下罰金。
意圖供自己或他人犯罪之用，而犯前2 項之罪者，處3 年以上10
年以下有期徒刑，併科新台幣700 萬元以下罰金。
未經許可，持有、寄藏或意圖販賣而陳列子彈者，處5 年以下有
期徒刑，併科新台幣300 萬元以下罰金。
第1 項至第3 項之未遂犯罰之。
附 表
┌──┬──────────────────┬──────┐
│編號│物          品         名         稱│數        量│
├──┼──────────────────┼──────┤
│ 一 │NORINCO 廠NP22型中國製之9mm 制式半自│壹支        │
│    │動手槍1 支（含彈匣壹個，槍枝管制編號│            │
│    │：0000000000號）                    │            │
├──┼──────────────────┼──────┤
│ 二 │SIGSAUER廠P228型德國製之9mm 制式半自│壹支        │
│    │動手槍1 支（含彈匣壹個，槍枝管制編號│            │
│    │：0000000000號）                    │            │
├──┼──────────────────┼──────┤
│ 三 │口徑9mm 之制式子彈                  │伍顆（扣案拾│
│    │                                    │壹顆，採樣陸│
│    │                                    │顆試射，該陸│
│    │                                    │顆經試射後已│
│    │                                    │不具殺傷力）│
└──┴──────────────────┴──────┘

司法院資訊處製作；財團法人民間司法改革基金會備份。
